最高法院刑事判決　　　　　　　　　　　　　　　九十三年度台上字第三八一四號
　　上　訴　人　甲○○
　　　　　　　　　　　　（另案在台灣新竹監獄執行中）
右上訴人因公共危險等罪案件，不服台灣高等法院中華民國九十三年一月十四日第二
審判決（九十二年度上訴字第三六○七號，起訴案號：台灣桃園地方法院檢察署九十
二年度偵緝字第三○二號），提起上訴，本院判決如左：
　　主　文
原判決關於放火燒燬現供人使用之住宅部分撤銷，發回台灣高等法院。
其他上訴駁回。
　　理　由
一、發回部分
本件原判決認定上訴人甲○○於民國九十一年九月十一日凌晨四、五時許至桃園縣平
鎮市東勢三十五號劉茂松住處，基於放火燒燬現供人使用之住宅及劉茂松所有之物品
之犯意，以不詳之方式，分別在劉茂松住處客廳及屋外帆布車棚內縱火，致該住宅內
傢俱、電器燒燬、客廳壁面燒黑剝落，客廳屋頂樑柱均燒燬；車棚以及停放其內之一
部輕型機車燒燬等情。因而撤銷第一審關於此部分之不當判決，改判論處上訴人放火
燒燬現供人使用之住宅罪刑，固非無見。
惟查：(一)、本件檢察官公訴意旨認上訴人分別在劉茂松住處客廳及屋外帆布車棚內縱
火，致該住宅內傢俱、電器燒燬、客廳壁面燒黑剝落，客廳屋頂樑柱均燒燬；車棚以
及停放其內之一部輕型機車燒燬等情，除涉犯刑法第一百七十三條第三項、第一項放
火燒燬現供人使用之住宅罪嫌外，另涉犯同法第一百七十五條第一項放火燒燬住宅等
以外他人所有物罪嫌，且所犯上開二罪有手段、目的之牽連關係，屬裁判上一罪。原
判決就上訴人燒燬劉茂松所有之車棚以及停放其內之一部輕型機車部分是否成立刑法
第一百七十五條第一項之放火燒燬住宅等以外他人所有物犯罪，未見說明，其理由自
嫌欠備。(二)、採為判決基礎之證據資料，必須經過調查程序，而顯出於審判庭者，始
與直接審理主義相符合，否則其所踐行之訴訟程序，即屬違背法令。本件原判決除以
告訴人等陳述、火災調查報告、照片等為認定犯罪事實之基礎外，併採鑑定人黃金輝
之證詞為本件起火原因係人為因素引火及本件放火犯行既未遂之判斷標準（見原判決
第六頁（Ｂ）、第九頁（Ｂ）(3)）。惟原審於審判期日並未提示鑑定人之證言，予上
訴人辯論之機會，遽為上訴人不利之認定，自有應於審判期日調查之證據而未予調查
之違法。(三)、測謊鑑定，係依一般人在說謊時，會產生遲疑、緊張、恐懼、不安等心
理波動現象，乃以科學方法，由鑑定人利用測謊儀器，將受測者之上開情緒波動反應
情形加以紀錄，用以判別受測者之供述是否真實。故測謊鑑定得採為證據，以鑑定人
具備專業之知識技能、事先獲得受測者之同意，所測試之問題、其方法須具專業可靠
性，與測試儀器之敏感度、感應度須運作正常為其要件。而測謊程序可分為測前準備
工作及測前會談、測謊實施中之問卷發問、測後之會談與圖表之解讀三個階段，因此
若受測人之心理、生理異常，將無法正常反應刺激，紀錄必將發生不正確之結果。又
鑑定之經過及其結果，應命鑑定人以言詞或書面報告，刑事訴訟法第二百零六條第一
項定有明文。本件上訴人對於九十二年五月二十九日所為測謊鑑定，一再爭執其曾施
用第二級毒品安非他命成癮，影響測謊結果，與施測者之施測及判讀能力。原審未就
上開予以審酌並命鑑定機關（人）提出書面鑑定經過或言詞說明，遽為認定上訴人犯
行不利之證據，併有疏誤。以上或為上訴意旨所指摘，或為本院得依職權調查之事項
，應認原判決有撤銷發回更審之原因。
二、駁回部分
按刑事訴訟法第三百七十六條所列各罪之案件，經第二審判決者，不得上訴於第三審
法院，為該法條所明定。本件上訴人因恐嚇危害安全、毀損案件，原審係依刑法第三
百零五條、第三百十四條分別論處罪刑，經核均屬刑事訴訟法第三百七十六條第一款
之案件。依首開說明，既經第二審判決，自不得上訴於第三審法院，上訴人猶對此部
分提起上訴，顯為法所不許，應予駁回。
據上論結，應依刑事訴訟法第三百九十七條、第四百零一條、第三百九十五條前段，
判決如主文。
中　　　華　　　民　　　國　　九十三　　年　　　七　　　月　　二十二　　日
                              最高法院刑事第八庭
                                  審判長法官  陳　炳　煌
                                        法官  陳　世　雄
                                        法官  韓　金　秀
                                        法官  吳　信　銘
                                        法官  徐　文　亮
      右正本證明與原本無異
                                              書  記  官
中　　　華　　　民　　　國　　九十三　　年　　　七　　　月　　 三十 　　日
                                                                     Ｒ
